---
title: "OAI Harvesten mit R"
---

```{r setup, include=FALSE}
knitr::opts_chunk$set(echo = TRUE)
```


## Was ist R?

[R](https://cran.r-project.org/) ist eine freie und quelloffene statistische Programmierumgebung, die  in Wissenschaft, Wirtschaft und Gesellschaft für Datenanalysen beliebt ist.

Ein populäre Entwicklungsumgebung ist [R Studio](https://www.rstudio.com/). Wenn R und R Studio zunächst nicht installiert werden sollen, eignet sich die [R Studio Cloudversion](https://rstudio.cloud/) zum Ausprobieren.

Einige Merkmale von R:

- Es gibt umfangreichen Pakete, die zumeist im [Softwarearchiv CRAN](https://cran.r-project.org/web/packages/available_packages_by_name.html) vorgehalten sind. Viele Pakete fungieren als Schnittstellen zu Softwarepakten aus anderen Programmiersprachen, z.B. Tesseract OCR oder curl. Für das Arbeiten mit wissenschaftlichen Quellen und Tools betreut die [rOpenSci](https://ropensci.org/packages/) umfangreiche Pakete.
- R Code kan interaktiv, als Skript oder innerhalb von Notebooks wie [Jupyter Notebooks](https://docs.anaconda.com/anaconda/navigator/tutorials/r-lang/) oder [R Markdown](https://rmarkdown.rstudio.com/) ausgeführt werden
- R Markdown lässt sich in verschiedene Formate wie docx, html oder pdf exportieren. Es lassen sich auch interaktive Dashboards mithilfe des Pakets [`flexdashboard`](https://rmarkdown.rstudio.com/flexdashboard/) aus R Markdown Dokumenten heraus erstellen
- R interoperiert mit vielfältigen Tools, um Reproduzierbarkeit von Datenanalysen zu gewährleisten (siehe z.B. [A guide to modern reproducible data science with R - Karthik Ram](https://resources.rstudio.com/rstudio-conf-2019/a-guide-to-modern-reproducible-data-science-with-r))

**Das Notebook der folgenden Demo kann im Browser selbst ausgeführt werden. Es befindet sich in der folgenden Cloud-basierten R Studio Session: <https://rstudio.cloud/project/272684> Eine kostenfreie Anmeldung für den Dienst per Email ist notwendig.**

## Pakete für OAI-PMH

Es gibt zwei Pakete zum Umgang mit OAI-PMH-Schnittstellen:

- [OAIHarvester: Harvest Metadata Using OAI-PMH Version 2.0](https://cran.r-project.org/web/packages/OAIHarvester/index.html). Verfügt über eine sehr umfangreiches  [Tutorial](https://cran.r-project.org/web/packages/OAIHarvester/vignettes/oaih.pdf)
- [oai](https://cran.r-project.org/web/packages/oai/index.html) 

Für die folgende Demo nutzen wir [oai](https://cran.r-project.org/web/packages/oai/index.html) 

## Wie kann ich ein R Paket installieren?

Mit der Funktion `install.packages()`

```r
install.packages("oai")
```

## OAI am Beispiel des `oai` Pakets

Bibliothek laden:

```{r}
library(oai)
```

### Identify

Beispiel: KOPS der UNI Konstanz

```{r}
oai::id(url = "http://kops.uni-konstanz.de/oai/dini")
```

### ListSets

```{r}
oai::list_sets(url = "http://kops.uni-konstanz.de/oai/dini")
```

### ListMetadataFormats

```{r}
oai::list_metadataformats(url = "http://kops.uni-konstanz.de/oai/dini")
```

`oai` wandelt das standardmäßige Format `oai_dc` in ein `data.frame`, ein tabellarisches Datenobjekt, um. R kennt darüber hinaus weitere Datenobjekte. Ebenso können Daten verschiedener Formate wie csv, xlsx, json, xml, yaml o.ä. in R importiert bzw. exportiert werden. 

In unserem Falle bleiben wir beim `oai_dc` Format, dass durch das `oai` Paket in ein `data.frame` transformiert wird. Es sind also keine XML-Kenntnisse notwendig, um Daten aus OAI-Schnittstellen zu gewinnen.

### ListIdentifiers

```{r}
oai::list_identifiers(url = "http://kops.uni-konstanz.de/oai/dini",
                      from = '2018-05-01T', until = '2018-06-01T')
```

### ListRecords

```{r}
oai::list_records(url = "http://kops.uni-konstanz.de/oai/dini",
                      from = '2018-05-01T', until = '2018-06-01T',
                  set = "doc-type:article")
```


### GetRecords

```{r}
oai::get_records(url = "http://kops.uni-konstanz.de/oai/dini",
                 ids = "oai:kops.uni-konstanz.de:123456789/8897")
```

## Beispielanalyse

Das DINI-Zertifikat fordert die Verwendung kontrollierter Vokabulare für Publikationstypen und Klassifikation (DDC). Wir wollen uns diese Standardisierung zu nutze machen und die inhaltliche Verteilung von elektron zwischen der Universität Regensburg und der Universität Konstanz  analysieren.

```{r, cache=TRUE}
konstanz <- oai::list_records(url = "http://kops.uni-konstanz.de/oai/dini",
                  set = "doc-type:article")
uni_reg <- oai::list_records(url = "http://epub.uni-regensburg.de/cgi/oai2",
                  set = "doc-type:article")
```

Wir interessieren uns für folgende Felder: `subject`, `title`, `rights`, `date`

```{r}
library(tidyverse)
konstanz_short <- konstanz %>%
  select(contains("subject"), contains("date"), 
         contains("title"), contains("rights")) %>%
  mutate(source = "KOPS Konstanz")
uni_reg_short <- uni_reg %>%
  select(contains("subject"), contains("date"), 
         contains("title"), contains("rights")) %>%
  mutate(source = "EPUB Regensburg")
# combine it into one data.frame
my_df <- bind_rows(konstanz_short, uni_reg_short)
```

## Verteilung nach Jahr

```{r fig.width=10, fig.height=7, fig.retina=2}
my_df %>%
  mutate(year = lubridate::parse_date_time(date, c('y', 'ymd', 'ym'))) %>%
  mutate(year = lubridate::year(year)) %>%
  filter( year > 2011, year < 2019) %>%
  count(year, source) %>%
  ggplot2::ggplot(aes(as.character(year), n, fill = source)) +
  geom_bar(stat = "identity") +
  facet_wrap(~source) +
  guides(fill=FALSE) +
  scale_fill_brewer(palette = "Set1") +
  theme_minimal(base_family = "Roboto") +
  labs(x = "Jahr", y = "Anzahl", title = "Vergleich zweier DINI-zertifizierter Repositorien", subtitle = "Zeitschriftenartikel")
```

## Wie viele davon sind frei verfügbar?

```{r fig.width=10, fig.height=7, fig.retina=2}
my_df %>%
  mutate(license = ifelse(!is.na(rights), "OA", "Closed")) %>%
  mutate(year = lubridate::parse_date_time(date, c('y', 'ymd', 'ym'))) %>%
  mutate(year = lubridate::year(year)) %>%
  filter( year > 2011, year < 2019) %>%
  count(year, source, license) %>%
  ggplot2::ggplot(aes(as.character(year), n, fill = license)) +
  geom_bar(stat = "identity") +
  facet_wrap(~source) +
  theme(legend.position="top") +
  scale_fill_manual(values = c("#b3b3b3a0", "#56B4E9"), name = "OA Rechte") +
  theme_minimal(base_family = "Roboto") +
  theme(legend.position = "top",
          legend.justification = "right") +
  labs(x = "Jahr", y = "Anzahl", title = "Zeitschriftenartikel in DINI-zertifizierten Repositorien")
```

## Fachliche Verteilung der Artikel

Datenbereinigen (Pivotartig, d.h. von weit zum langen Format wechseln)

```{r fig.width=10, fig.height=7, fig.retina=2}
my_df %>%
  mutate(license = ifelse(!is.na(rights), "OA", "Closed")) %>%
  mutate(year = lubridate::parse_date_time(date, c('y', 'ymd', 'ym'))) %>%
  mutate(year = lubridate::year(year)) %>%
  filter( year > 2011, year < 2019) %>%
  gather(contains("subject"), key = "subject_xml_node", value = "subject") %>% select(date, title, license, year, subject, subject_xml_node, source) %>% 
  # filter for ddc values 
  filter(str_detect(subject, "ddc")) %>%
  # aggregate
  group_by(subject, source) %>%
  summarise(n = n()) %>% 
  ungroup() %>%
  group_by(source) %>%
  top_n(10) %>%
  ungroup() %>%
  arrange(source, n) %>%
  mutate(order = row_number()) -> tt
  ggplot(tt, aes(order, n, fill = source)) +
  geom_bar(stat = "identity", show.legend = FALSE) +
  facet_wrap(~source, scales = "free_y", ncol = 2) +
  # Add categories to axis
  scale_x_continuous(
    breaks = tt$order,
    labels = tt$subject,
    expand = c(0,0)
  ) +
  coord_flip() +
    scale_fill_brewer(palette = "Set1") +
    theme_minimal("Roboto", base_size = 12) +
    theme(panel.grid.major.y = element_blank()) +
    theme(panel.grid.minor=element_blank()) +
    labs(y = "Anzahl Artikel", x = "dc:subject (DDC)",
         title = "Vergleich zweier DINI-zertifizierter Repositorien", subtitle = "Fachliche Verteilung Zeitschriftenartikel (2012 - 2018)") 
```